福建金門地方法院刑事附帶民事判決　　100年度交附民字第2號
原　　　告　葉緣珍
被　　　告　李世生
上列被告因本院100年度交易字第5號過失傷害案件，經原告提起
刑事附帶民事訴訟，本院於民國100年7月14日言詞辯論終結，判
決如下：
    主    文
被告應給付原告新臺幣參萬元。
原告其餘之訴駁回。
訴訟費用由被告負擔百分之十九，餘由原告負擔。
本判決第一項得假執行。
    事實及理由
一、原告起訴主張：被告於民國99年5月24日晚上8時許，駕駛車
    牌號碼AQ9-991號普通重型機車，由金門縣金寧鄉○○路1號
    沿環島北路往金寧鄉頂保圓環方向行駛，行經金寧鄉○○○
    路「仁愛新村」公車站牌前時，因未注意而撞擊原告，致原
    告受有右前額、右手大拇指與小指、左小腿、左手掌、鈍挫
    傷害，致使牙齒脫落9顆，需裝置假牙，每齒新臺幣（下同
    ）8,000元，右手大拇指骨裂恢復之手術費30,000元，另請
    求精神慰藉金60,000元，爰依民法第184條第1項、第195條
    第1項侵權行為之規定請求被告賠償，聲明求為判決：被告
    應給付原告新臺幣162,000元。
二、被告則以：承認有駕駛機車過失撞傷原告，但原告請求之項
    目金額太高，並聲明：駁回原告之訴。
三、本院之判斷：
（一）被告於上揭時、地駕駛普通重型機車與原告發生車禍事故
      ，因其過失造成原告受有右前額、右手大拇指與小指、左
      小腿、左手掌、鈍挫傷等傷害，業經被告自認，復就本院
      100年度交易字第5號刑事判決亦審認被告就本件車禍事故
      確有過失，原告因此受傷等情，以被告犯過失傷害罪予以
      論罪科刑，依刑事訴訟法第500條前段之規定，本件應以
      刑事判決所認定之事實為據，是認原告就此部分之主張為
      真實。
（二）按因故意或過失，不法侵害他人之權利者，負損害賠償責
      任；不法侵害他人之身體或健康者，對於被害人因此喪失
      或減少勞動能力或增加生活上之需要時，應負損害賠償責
      任；損害賠償，除法律另有規定或契約另有訂定外，應以
      填補債權人所受損害及所失利益為限；依通常情形，或依
      已定之計劃、設備或其他特別情事，可得預期之利益，視
      為所失利益；不法侵害他人之身體、健康者，被害人雖非
      財產上之損害，亦得請求賠償相當之金額，民法第184條
      第1項前段、第193條第1項、第195條第1項、第216條分別
      定有明文。原告因被告上開過失行為而受傷，自得請求被
      告賠償其損害，被告既有上揭過失侵害原告身體、健康之
      事實，是本件爭點厥在於原告之各項請求及金額是否有理
      由，合先敘明。
（三）按當事人主張有利於己之事實者，就其事實有舉證之責任
      ，民事訴訟法第277條本文定有明文，原告主張其因本件
      車禍受有下列之損害，既為被告所爭執，且非於本院已顯
      著或為本院職務上已知、亦無法律上之規定或依情形顯失
      公平之情形，依上開規定，原告自應就此利己事實，負舉
      證責任。經本院於100年5月31日、100年6月28日、100年8
      月2日分別當庭或以書面向原告曉諭令其聲明證據（本院
      卷第5、17、25頁），茲現有卷證，就原告之各項請求有
      無理由析述如下：
    1.原告主張其因本件車禍事故受有右前額、右手大拇指與小
      指、左小腿、左手掌、鈍挫傷害，致使牙齒脫落9顆，需
      裝置假牙，每齒8,000元，共計72,000元；右手大拇指骨裂
      恢復之手術費30,000元。然為被告所爭執，原告復未舉證
      其確因本件車禍造成牙齒脫落而需裝置假牙，且亦無任何
      憑據可認原告右手大拇指骨裂傷而有施行手術之必要。本
      院依衛生署金門醫院就原告車禍事故當日之診斷證明書所
      載原告受傷情節（上開刑事警卷第11頁），並無關於牙齒
      受損之情事，且原告右手大拇指係屬「鈍挫傷」而非「骨
      裂」，亦難遽此認定原告該部分之主張為真，原告請求之
      金額更無從審究，此部分之請求即無所據而不應准許。
    2.原告主張其因本件車禍事故，一年來時常心存恐懼致使時
      常頭暈，請求賠償精神慰藉金60,000元。經查：原告因本
      件車禍事故受有右前額、右手大拇指與小指、左小腿、左
      手掌、鈍挫等傷害，經被告自認且有前述之診斷證明書可
      稽，原告之身體健康確實受到傷害，本院依上開刑事案件
      認定被告就車禍事故應負完全之肇事責任，並參原告所受
      傷害之程度，與兩造之社會、經濟地位等一切情狀，認原
      告此部分請求應以30,000元為適當，逾此數額則非可採。
四、從而，原告依侵權行為請求被告賠償給付30,000元，洵屬正
    當，應予准許；其逾此部分之請求，因原告未能提出相關憑
    證證明請求之必要與數額，則屬無據，應予駁回。前開請求
    准許部分，所命給付未逾50萬元，爰依職權宣告假執行。
五、至兩造其餘之攻擊或防禦方法及未經援用之證據，經本院斟
    酌後，認為均不足以本判決之結果，自無逐一詳予論駁之必
    要，附此敘明。
六、據上論結，本件原告之訴為一部有理由，一部無理由，依刑
    事訴訟法第502條、第491條第10款，民事訴訟法第389條第1
    項第5款，判決如主文。
中    華    民    國    100    年    9    月    16    日
                  刑事庭       法  官  范坤棠
以上正本證明與原本無異。
如不服本判決，應於收受判決後10日內向本院提出上訴書狀，並
應敘述具體理由；其未敘述上訴理由者，應於上訴期間屆滿後20
日內向本院補提理由書（均須按他造當事人之人數附繕本）「切
勿逕送上級法院」。
                               書記官  龔月雲
中    華    民    國   100    年    9     月    16    日